【裁判字號】    97,重訴,250
【裁判日期】    970923
【裁判案由】    損害賠償
【裁判全文】
臺灣桃園地方法院民事判決             97年度重訴字第250號
原      告  丙○○
訴訟代理人  石麗卿律師
被      告  丁○○
                      （現於臺灣桃園看守所）
被      告  甲○○
                      （現於台灣桃園監獄）
被      告  己○○
                      （現於台灣台北監獄士林分監）
被      告  乙○○
被      告  戊○○
上列當事人間請求損害賠償事件，於民國97年09月09日辯論終結
，本院判決如下：
    主  文
被告應連帶給付原告新台幣捌佰貳拾捌萬壹仟陸佰陸拾玖元，及
被告己○○自民國九十七年八月五日起、被告甲○○與被告丁○○自民國九十七年七月三十日起、被告戊○○與被告乙○○自民
國九十七年七月三十一日起，均至清償日止，按年息百分之五計
算之利息。
訴訟費用由被告連帶負擔。
    事  實
甲、原告方面：
壹、聲明：被告應連帶給付原告新臺幣（下同）828 萬1,669 元
    ，及自起訴狀繕本送達之翌日起至清償日止，按年息百分之
    五計算之利息。
貳、陳述：
一、被告己○○、甲○○、丁○○、乙○○、戊○○等五人於民
    國96年02月25日凌晨在桃園縣桃園市鎮○街6 巷4 號屋內，
    欲找原告之配偶即被害人楊弘州之姪高志豪尋釁未果，竟共
    同基於殺人犯意聯絡，由被告丁○○、戊○○、己○○等三
    人或徒手或分持鐵湯匙、磚塊等物毆打楊弘州，另被告乙○○、甲○○等二人則在旁阻擋欲上前救援之楊弘州友人簡志
    賢、池進甫等二人，而任由被告己○○手持磚塊猛砸楊弘州
    頭部，殆楊弘州不支倒地，被告等五人始逃離現場，致楊弘
    州經送醫急救後，仍於96年02月25日當天不幸死亡。
二、原告為被害人楊弘州之配偶，賴被害人楊弘州之扶養以維持
    生活，茲楊弘州因被告等人不法之侵害而死亡，致使原告之
    生活陷於困難。原告與被害人楊弘州結婚多年，未育有子女
    ，夫妻相依為命，詎因本案遭喪失之痛，身心受創痕甚鋸，
    精神上遭受極大刺激痛苦，現仍接受憂鬱症藥物治療。為此
    ，原告爰依據民法關於侵權行為損害賠償之法律關係，請求
    被告應連帶賠償原告受扶養之損害費用額6,281,669 元及賠
    償原告2,000,000萬元之精神慰撫金。
三、證據：提出原告戶籍謄本、94年台灣地區簡易生命表 (女性
    ) 、平均每人民間消費支出表等資料影本各一份。
乙、被告方面：
壹、被告己○○、甲○○、丁○○、乙○○部分：
一、聲明：原告之訴駁回。
二、陳述：
１、被告丁○○：
    不同意原告之請求。請求駁回原告之訴。因為原告請求的金
    額太高了，而對於原告所主張的事實，被告否認，被告並沒
    有打楊弘州，當時被告只是要嚇他而已，被告之所以被判無
    期徒刑都是因為證人胡說。
２、被告甲○○：
    不同意原告之請求。請求駁回原告之訴。因為被告沒有動手
    ，被告只是進去一下就出來了，被告否認原告所主張的事實
    。
３、被告己○○：
    不同意原告之請求。請求駁回原告之訴。我們有心要和原告
    和解，但原告要求的金額太高了。原告所主張的事實就被告
    的部分，被告承認。
４、被告乙○○：
    不同意原告之請求。請求駁回原告之訴。因為被告雖然有去
    ，但被告沒有動手，被告只是在旁邊而已。當時事情發生後
    ，被告有請律師和原告家屬和解，但因原告要求的金額太高
    ，而且被告能賠償的金額不多，所以無法和原告和解。被告
    否認原告所主張的事實，被告沒有動手。
三、證據：被告未提出證據資料。
貳、被告戊○○部分：
    被告戊○○未於言詞辯論期日到場，亦未提出任何準備書狀
    或證據資料作何聲明或陳述。
    理  由
甲、程序方面：
    本件被告戊○○經合法之通知，未於言詞辯論期日到場，核
    無民事訴訟法第386 條各款所列情形，爰依原告聲請，由其
    一造辯論而為判決。
乙、實體方面：
一、本件原告主張被告己○○、甲○○、丁○○、乙○○、戊○○等五人於96年02月25日凌晨在桃園縣桃園市鎮○街6 巷4
    號屋內，欲找原告之配偶即被害人楊弘州之姪高志豪尋釁未
    果，竟共同基於殺人犯意聯絡，由被告丁○○、戊○○、己○○等三人或徒手或分持鐵湯匙、磚塊等物毆打楊弘州，另
    被告乙○○、甲○○等二人則在旁阻擋欲上前救援之楊弘州
    友人簡志賢、池進甫等二人，而任由被告己○○手持磚塊猛
    砸楊弘州頭部，殆楊弘州不支倒地，被告等五人始逃離現場
    ，致楊弘州經送醫急救後，不幸於96年02月25日死亡之事實
    ，關於被告己○○、甲○○、丁○○、乙○○四人部分，除
    被告己○○於本件言詞辯論時自認屬實外，其餘被告丁○○
    辯稱伊並沒有打楊弘州、當時伊只是要嚇他而已，被告甲○○辯稱伊沒有動手、伊只是進去一下就出來了，被告乙○○
    辯稱伊雖然有去、但伊沒有動手、伊只是在旁邊而已云云。
    惟查，本件原告所主張之事實，業據臺灣桃園地方法院檢察
    署檢察官對於被告等人以96年度偵字第6466號、第8249號提
    起公訴在案，並業經本院96年度重訴字第45號判決認定被告
    己○○、甲○○、丁○○、乙○○共同殺人，被告丁○○、
    己○○均處無期徒刑，被告乙○○處有期徒刑拾參年，被告
    甲○○處有期徒刑拾壹年，有本院96年度重訴字第45號判決
    書在卷可稽，堪認原告之主張，係屬實情。另外，關於被告
    戊○○部分，亦經本院於96年度重訴字第45號判決事實欄中
    ，認定被告戊○○亦確參與共同殺人情節。而被告戊○○在
    本件原告請求侵權行為損害賠償一案之審理中，經本院合法
    通知，於言詞辯論期日未到場，亦未提出任何準備書狀或證
    據資料作何答辯聲明或陳述以為爭執，依民事訴訟法第280
    條第3 項、第1 項前段規定，亦應視同被告戊○○自認，自
    堪認原告就被告戊○○部分之主張，亦屬真實。
二、按因故意或過失，不法侵害他人之權利者，負損害賠償責任
    。數人共同不法侵害他人之權利者，連帶負損害賠償責任﹔
    不能知其中孰為加害人者，亦同。造意人及幫助人，視為共
    同行為人。民法第184 條第1 項、第185 條分別定有明文。
    又依民法第192 條第1 、2 項規定：「不法侵害他人致死者
    ，對於支出醫療及增加生活上需要之費用或殯葬費之人，亦
    應負損害賠償責任。被害人對於第三人負有法定扶養義務者
    ，加害人對於該第三人亦應負損害賠償責任。」；不法侵害
    他人致死者，被害人之父、母、子、女及配偶，雖非財產上
    之損害，亦得請求賠償相當之金額。民法第194 條亦有明文
    規定。另依民法第1116條之1 規定：「夫妻互負扶養之義務
    ，其負扶養義務之順序與直系血親卑親屬同，其受扶養權利
    之順序與直系血親尊親屬同。」。經查本件被告既因如上之
    共同殺人行為，致被害人楊弘州死亡，原告為被害人楊弘州
    之配偶，自得請求被告賠償扶養費用及非財產上之損害即精
    神慰撫金。而本件被告己○○、甲○○、丁○○、乙○○、
    戊○○等五人均為共同侵權行為人，依民法第185 條第1 項
    之規定，須連帶負損害賠償責任。
三、本件原告請求被告等五人應連帶賠償原告之損害賠償內容，
    分述如下：
（一）扶養費部分：查本件原告為被害人楊弘州之配偶，有戶籍
      謄本在卷可證，原告賴被害人楊弘州之扶養以維持生活，
      茲楊弘州因被告等人不法之侵害而死亡，致使原告之生活
      陷於困難，原告自得向被告等人請求連帶賠償其扶養費。
      而原告請求依行政院主計處公布之「我國平均每人民間消
      費支出表」所示，93年平均每人民間消費支出每年293,23
      5 元，原告係47年04月10日生，此有原告戶籍謄本一份在
      卷可考，原告在於96年02月25日時，尚未屆滿49歲，依94
      年台灣地區簡易生命表 (女性)， 原告平均餘命為37.42
      年。另依附表所示之霍夫曼計算法計算一次給付之金額（
      年息百分之五，小數點以下四捨五入），於扣除中間利息
      後，原告主張請求被告連帶賠償其受扶養之損害費用額為
      6,281,669 元【即（293,235 元1,000,000 元）｛（
      21,274,594元）＋（350,877 元0.42) ｝＝6,281,669
      元，元以下四捨五入】，核屬有據，為有理由，應予准許
      。
（二）慰撫金部分：查原告與被害人楊弘州結婚多年，未育有子
      女，夫妻相依為命，詎因本案遭喪失之痛，自受有非財產
      上之損害，原告請求被告等人連帶賠償原告2,000,000 萬
      元之精神慰撫金。本院參酌原告之年齡、身份、家庭狀況
      及被告之年齡、侵權行為之手段程度等情形，綜合判斷之
      ，認原告請求之精神慰撫金數額，未逾越常情，核屬有理
      ，亦應予准許。
四、末按，給付無確定期限者，債務人於債權人得請求給付時，
    經其催告而未為給付，自受催告時起，負遲延責任。其經債
    權人起訴，或依督促程序送達支付命令，或為其他相類之行
    為者，與催告有同一之效力；遲延之債務，以支付金錢為標
    的者，債權人得請求依法定利率計算之遲延利息，民法第22
    9 條第2 項、第233 條第1 項前段分別定有明文。從而，原
    告本於侵權行為損害賠償之法律關係，請求被告應連帶給付
    原告828 萬1,669 元，及自起訴狀繕本送達之翌日即被告己○○自97年08月05日起、被告甲○○與被告丁○○自97年07
    月30日起、被告戊○○與被告乙○○自97年07月31日起，均
    至清償日止，按年息百分之五計算之利息，為有理由，應予
    准許。
五、本件事證已臻明確，兩造其餘之主張、陳述，核與判決結果
    無何影響，爰不一一論述，附此敘明。
六、據上論結，本件原告之訴為有理由，依民事訴訟法第385 條
    第1 項前段、第85條第2 項，判決如主文。
中    華    民    國    97    年    9     月    23    日
                  民事第二庭法  官  呂仲玉
以上正本係照原本作成。
如對本判決上訴，須於判決送達後20日內向本院提出上訴狀
中    華    民    國    97    年    9     月    23    日
                            書記官  賴柏仲


司法院資訊處製作；財團法人民間司法改革基金會備份。
